【裁判字號】    99,司財管,21
【裁判日期】    991228
【裁判案由】    指定遺產管理人
【裁判全文】
臺灣基隆地方法院民事裁定            99年度司財管字第21號
聲  請  人  洪正衛
關  係  人  林許哖
            財政部國有財產局台灣北區辦事處基隆分處
上列聲請人聲請指定遺產管理人事件，本院裁定如下：
    主  文
聲請駁回。
聲請程序費用新臺幣壹仟元由聲請人負擔。
    理  由
一、本件聲請意旨略以：被繼承人林詩通將其所有位於台北縣石
    門鄉○○段石門小段第 5地號之土地出賣予聲請人，惟其業
    已死亡。其繼承人有無不明，而其親屬會議並未於 1個月內
    選定遺產管理人，致聲請人對上開遺產無法行使權利，為確
    保聲請人之權利，請求選任林許哖為被繼承人林詩通之遺產
    管理人等語。
二、按繼承開始時，繼承人之有無不明者，由親屬會議於 1個月
    內選定遺產管理人，並將繼承開始及選定遺產管理人之事由
    ，向法院報明。親屬會議依前條規定為報明後，法院應依公
    示催告程序，定 6個月以上之期限，公告繼承人，命其於期
    限內承認繼承。無親屬會議或親屬會議未於前條所定期限內
    選定遺產管理人者，利害關係人或檢察官，得聲請法院選任
    遺產管理人，並由法院依前項規定為公示催告。民法第1177
    條、第1178條分別定有明文。經查聲請人主張被繼承人林詩
    通於民國(下同) 80年4月24日死亡，且被繼承人與聲請人有
    不動產之買賣關係，業據提出被繼承人之除戶戶籍謄本及繼
    承系統表、不動產買賣契約書、所有權狀影本、土地登記謄
    本等件為證，查核無訛，應堪信為真實。惟據關係人林許哖
    之女林素卿稱被繼承人曾收養林抱為養女，此有本院99年10
    月21訊問筆錄附卷可稽，經本院於99年11月19日及同年12月
    10日發函台北縣萬里鄉戶政事務所，請其提供被繼承人所有
    直系親屬之戶籍謄本及黃林抱即林氏抱是否與被繼承人曾終
    止收養關係，經其來函表示黃林氏抱即林氏抱曾登記為林詩
    通之養女，且並未有終止收養關係之登記，此有臺北縣萬里
    鄉戶政事務所99年11月30日北縣萬戶字第0990003180號函及
    99年12月22日北縣萬戶字第0990003460號函在卷可憑，被繼
    承人既然與黃林抱未有終止收養之登記，自無法因未有將收
    養登記記載於新式戶籍謄本內而認其收養關係不存在，故應
    認為被繼承人與黃林抱仍有收養關係存在，因此本件自無聲
    請人所述繼承人有無不明之情形，聲請人聲請選任遺產管理
    人，於法不合，應予駁回。
三、依非訟事件法第21條第1項前段、第24條第1項，裁定如主文
    。
四、如不服本裁定，應於裁定送達後10日內向本院提出抗告狀，
    並繳納抗告費新臺幣1,000元。
中    華    民    國    99    年    12    月    28    日
                  家事庭司法事務官  張正勳

司法院資訊處製作；財團法人民間司法改革基金會備份。
